【裁判字號】    98,訴,2759
【裁判日期】    990129
【裁判案由】    毒品危害防制條例
【裁判全文】
臺灣板橋地方法院刑事判決              98年度訴字第2759號
公  訴  人  臺灣板橋地方法院檢察署檢察官
被      告  甲○○
上列被告因違反毒品危害防制條例案件，經檢察官提起公訴（九
十八年度毒偵字第三八三五號），被告於本院準備程序進行中，
就被訴事實為有罪之陳述，經本院告知簡式審判程序意旨，並聽
取公訴人及被告之意見後，本院合議庭裁定由受命法官獨任依簡
式審判程序審理，並判決如下：
    主  文
甲○○施用第一級毒品，累犯，處有期徒刑壹年。扣案之注射針
筒陸支、提撥器參支及分裝袋參只，均沒收；又施用第二級毒品
，累犯，處有期徒刑陸月。扣案之第二級毒品甲基安非他命壹包
（驗餘淨重零點參肆肆柒公克），沒收銷燬之，扣案之吸食器壹
組，沒收之。應執行有期徒刑壹年肆月。扣案之第二級毒品甲基
安非他命壹包（驗餘淨重零點參肆肆柒公克），沒收銷燬之，扣
案之注射針筒陸支、提撥器參支、分裝袋參只及吸食器壹組，均
沒收。
    事  實
一、甲○○前於民國八十八年間因施用毒品案件，經本院以八十
    八年度毒聲字第四九六五號裁定送觀察、勒戒後，認無繼續
    施用毒品之傾向，於八十八年八月二十三日執行完畢釋放，
    並經臺灣板橋地方法院檢察署檢察官以八十八年度偵字第一
    八九九五號、八十八年度毒偵字第一六五號為不起訴處分確
    定。再於九十一年間因施用毒品案件，經本院以裁定令入戒
    治處所施以強制戒治，嗣於九十一年九月二十日停止戒治，
    所餘期間付保護管束，於九十一年十一月十二日保護管束期
    滿未經撤銷，視為執行完畢，刑案部分另經本院以九十一年
    度訴字第四二０號判處有期徒刑七月、十月，定其應執行有
    期徒刑一年三月確定。又因施用毒品案件，經本院以九十三
    年度訴字第二０八八號判處有期徒刑一年一月、十月，定其
    應執行有期徒刑一年九月確定，復因違反槍砲彈藥刀械管制
    條例案件，經本院以九十三年度訴字第二三二０號判處有期
    徒刑一年六月，併科罰金新臺幣四萬元確定，上開三罪之有
    期徒刑部分嗣經本院以九十六年度聲減字第二一七五號裁定
    各減刑為有期徒刑六月又十五日、五月、九月，定其應執行
    有期徒刑一年一月確定，甫於九十七年八月二十七日執行完
    畢。
二、詎甲○○仍不知悛悔，其明知海洛因、甲基安非他命係業經
    公告列為毒品危害防制條例第二條第二項第一、二款之第一
    、二級毒品，不得非法持有、施用，詎仍未戒除施用毒品習
    性，復各基於施用第一、二級毒品海洛因、甲基安非他命之
    犯意，於九十八年五月二十一日下午四時許，在臺北縣三重
    市○○○路○段十七巷六號五樓住處內，施用第二級毒品甲
    基安非他命一次；另於九十八年五月二十二日凌晨二至三時
    許，在上址住處內，施用第一級毒品海洛因一次。嗣於九十
    八年五月二十二日上午十時許，為警在上址依法執行搜索而
    查獲，並扣得其所有供施用第一級毒品海洛因所用之注射針
    筒六支、提撥器三支、分裝袋三只，其所有之第二級毒品甲
    基安非他命一包（驗餘淨重零點三四四七公克），其所有供
    施用第二級毒品甲基安非他命所用之吸食器一組。嗣經警依
    法對其採集尿液送驗後，始查悉上情。
三、案經臺北縣政府警察局移送臺灣板橋地方法院檢察署檢察官
    偵查起訴。
    理由
壹、程序事項：
    被告甲○○所犯係死刑、無期徒刑或最輕本刑為三年以上有
    期徒刑以外之罪，亦非屬高等法院管轄第一審之案件，其於
    準備程序中就被訴事實為有罪之陳述，經本院告知簡式審判
    程序之旨，並聽取公訴人及被告之意見後，經本院合議庭認
    為適宜，乃依刑事訴訟法第二百七十三條之一第一項規定，
    裁定由受命法官獨任進行簡式審判程序，先予敘明。
貳、實體事項：
一、上揭犯罪事實，業據被告於本院準備程序及審理中供承不諱
    ，且被告於前揭查獲時地為警依法對其採集之尿液經送請臺
    灣檢驗科技股份有限公司以酵素免疫分析法（EIA ）初步檢
    驗及氣相層析質譜儀分析法（GC/MS ）確認檢驗結果，確呈
    鴉片類（嗎啡）及安非他命類（安非他命及甲基安非他命）
    陽性反應，此有該公司出具之九十八年六月五日濫用藥物檢
    驗報告一紙在卷可參（參見偵卷第五十頁）。又扣案之被告
    所有疑似第二級毒品甲基安非他命米黃色結晶一包（驗餘淨
    重零點三四四七公克）經送請交通部民用航空局航空醫務中
    心鑑定結果，確含有第二級毒品甲基安非他命成分，此有該
    中心出具之九十八年六月五日航藥鑑字第0982760 號毒品鑑
    定書一紙在卷可憑（參見偵卷第四五頁）。此外，復有扣案
    被告所有供施用第一級毒品海洛因所用之注射針筒六支、提
    撥器三支、分裝袋三只，及其所有供施用第二級毒品甲基安
    非他命所用之吸食器一組可資佐證。綜上所述，足認被告之
    自白核與事實相符，應可採為論罪科刑之依據。按施用第一
    、二級毒品為犯罪行為，毒品危害防制條例第十條第一項及
    第二項各定有處罰明文。故施用該毒品者，依前揭規定本應
    科以刑罰，惟基於施用毒品之人，兼有病患屬性，乃於刑事
    政策上對合於一定條件之施用者，依同條例第二十條、第二
    十三條之規定，施以觀察、勒戒及強制戒治之治療，期以保
    安處分替代刑罰，戒斷其身、心癮。嗣因其程序過於繁雜，
    上揭條例於九十二年七月九日修正公布，自九十三年一月九
    日施行，將該第二十條、第二十三條之保安處分程序，單純
    區分為「初犯」、「五年內再犯」及「五年後再犯」三種；
    依其立法理由之說明：「初犯」，經觀察、勒戒或強制戒治
    後，應為不起訴處分或不付審理之裁定；經觀察、勒戒或強
    制戒治執行完畢釋放後，「五年內再犯」者，因其再犯率甚
    高，原實施之觀察、勒戒及強制戒治既已無法收其實效，爰
    依法追訴或裁定交付審理。至於經觀察、勒戒或強制戒治執
    行完畢釋放後，「五年後再犯」者，前所實施之觀察、勒戒
    或強制戒治已足以遮斷其施用毒品之毒癮，為期自新及協助
    其斷除毒癮，仍適用「初犯」規定，先經觀察、勒戒或強制
    戒治之程序。從而依修正後之規定，僅限於「初犯」及「五
    年後再犯」二種情形，始應先經觀察、勒戒或強制戒治程序
    ，不能逕行起訴，亦即設為施用毒品罪起訴條件之限制。但
    倘被告於五年內已再犯，經依法再為「保安處分」或「追訴
    處罰」者，縱其第三次（或第三次以上）施用毒品之時間，
    在初犯之保安處分執行完畢釋放五年以後，即非屬「五年後
    再犯」之情形，且因前有「五年內再犯」情形，顯見其再犯
    率甚高，原實施之保安處分無法收其實效，毋庸仍予寬典處
    遇，而應依該條例第十條逕予刑罰制裁。至於第三次（或第
    三次以上）施用毒品之時間，是否宜有期間限制？以多久為
    適宜？則分屬刑事政策、專門醫學之範圍，非審判機關所能
    決定，有待循立法途徑解決，此為本院近來之統一見解（最
    高法院九十八年台非字第五六號判決意旨可資參照）。查本
    件被告前因施用毒品案件，經本院以八十八年度毒聲字第四
    九六五號裁定送觀察、勒戒後，認無繼續施用毒品之傾向，
    於八十八年八月二十三日執行完畢釋放，並經臺灣板橋地方
    法院檢察署檢察官以八十八年度偵字第一八九九五號、八十
    八年度毒偵字第一六五號為不起訴處分確定。再於九十一年
    間因施用毒品案件，經本院以裁定令入戒治處所施以強制戒
    治，嗣於九十一年九月二十日停止戒治，所餘期間付保護管
    束，於九十一年十一月十二日保護管束期滿未經撤銷，視為
    執行完畢，刑案部分另經本院以九十一年度訴字第四二０號
    判處有期徒刑七月、十月，定其應執行有期徒刑一年三月確
    定一節，此有臺灣高等法院被告前案紀錄表一份在卷可參。
    被告既曾於前揭觀察、勒戒執行完畢釋放後五年內再犯施用
    毒品案件而經依法為保安處分及追訴處罰，且於本件中，又
    係分別於九十八年五月二十一日下午四時許、九十八年五月
    二十二日凌晨二至三時許有分別施用第二級毒品甲基安非他
    命、第一級毒品海洛因之犯行，即非屬毒品危害防制條例第
    二十條第三項所定「五年後再犯」之情形，揆諸前開判決意
    旨及說明，自應逕行追訴處罰。從而，本件事證已臻明確，
    被告犯行洵堪認定，應予依法論科。
二、核被告所為，係犯毒品危害防制條例第十條第一項之施用第
    一級毒品海洛因罪、同條第二項之施用第二級毒品甲基安非
    他命罪。被告各持有第一、二級毒品海洛因及甲基安非他命
    後，進而施用，其各持有之低度行為應被其各施用之高度行
    為所吸收，均不另論罪。被告所犯施用第一、二級毒品海洛
    因及甲基安非他命二罪間，犯意各別，罪名互殊，應予分論
    併罰。又被告前因施用毒品案件，經本院以九十三年度訴字
    第二０八八號判處有期徒刑一年一月、十月，定其應執行有
    期徒刑一年九月確定，復因違反槍砲彈藥刀械管制條例案件
    ，經本院以九十三年度訴字第二三二０號判處有期徒刑一年
    六月，併科罰金新臺幣四萬元確定，上開三罪之有期徒刑部
    分經本院以九十六年度聲減字第二一七五號裁定各減刑為有
    期徒刑六月又十五日、五月、九月，定其應執行有期徒刑一
    年一月確定，甫於九十七年八月二十七日執行完畢，此有臺
    灣高等法院被告前案紀錄表一份在卷可參，其前受有期徒刑
    之執行完畢，於五年以內故意再犯本件有期徒刑以上之二罪
    ，各為累犯，應各依刑法第四十七條第一項規定，各加重其
    刑。爰審酌被告屢犯不改，顯見其意志不堅，缺乏勒戒動機
    ，其施用毒品足以導致精神障礙、性格異常，甚至造成生命
    危險，戕害一己之身體健康，惟其犯後尚能坦承犯行，態度
    尚稱良好等一切情狀，分別量處如主文所示之刑，並定其應
    執行之刑。扣案之第二級毒品甲基安非他命一包（驗餘淨重
    零點三四四七公克），不問屬於犯人與否，應依毒品危害防
    制條例第十八條第一項前段規定，宣告沒收銷燬之。又盛裝
    前開第二級毒品甲基安非他命之包裝袋一個，參以法務部調
    查局現今所採行之鑑驗方式，包裝袋仍會殘留微量毒品，而
    無法將之完全析離，此有法務部調查局調科壹字第09362396
    550 號函文意旨可資參照，是可認該一個包裝袋與殘留其上
    之第二級毒品甲基安非他命當已無法析離，而均應視為毒品
    ，故應與所盛裝之第二級毒品甲基安非他命併予沒收銷燬，
    附此敘明。至扣案之注射針筒六支、提撥器三支、分裝袋三
    只，均係被告所有供施用第一級毒品海洛因所用之物，扣案
    之吸食器一組，則係被告所有供施用第二級毒品甲基安非他
    命所用之物，亦據其於偵審中供明在卷可按（參見偵卷第三
    五頁、本院九十八年度訴字第二七五九號卷九十八年八月二
    十五日簡式審判筆錄第二頁），爰均依刑法第三十八條第一
    項第二款規定，併予宣告沒收。至鑑驗所耗損之第二級毒品
    甲基安非他命，既已滅失，爰不另為沒收銷燬之諭知，併予
    敘明。另本件雖尚有扣案之被告所有門號0000000000號行動
    電話一支（含SIM 卡一枚）及門號0000000000號行動電話SI
    M 卡一枚，惟該等物品均非被告所用以供本件犯罪所用之物
    ，業據其於偵審中供明在卷可查。此外，本院復查無其他積
    極證據足以證明該等物品確為被告所有供犯本件犯罪所用、
    所得或預備之物，該等物品亦均非違禁物，爰均不另為沒收
    之諭知，併此敘明。
據上論斷，應依刑事訴訟法第二百七十三條之一第一項、第二百
九十九條第一項前段，毒品危害防制條例第十條第一項、第二項
、第十八條第一項前段，刑法第十一條、第五十一條第五款、第
四十七條第一項、第三十八條第一項第二款，判決如主文。
本案經檢察官蘇振文到庭執行職務。
中    華    民    國    99    年    1     月    29    日
                  刑事第六庭    法  官  林家賢
上列正本證明與原本無異。
如不服本判決，應於判決送達後十日內，向本院提出上訴書狀，
並應敘述具體理由；其未敘述上訴理由者，應於上訴期間屆滿後
二十日內向本院補提理由書（均須按他造當事人之人數附繕本）
「切勿逕送上級法院」。
                                書記官  林政良
中    華    民    國    99    年    1     月    29    日
附錄本判決論罪科刑法條：
毒品危害防制條例第十條：
施用第一級毒品者，處六月以上五年以下有期徒刑。
施用第二級毒品者，處三年以下有期徒刑。

司法院資訊處製作；財團法人民間司法改革基金會備份。
